臺灣高等法院刑事判決
110年度上訴字第1962號
上  訴  人  臺灣宜蘭地方檢察署檢察官
被      告  張國鐘
            李佳雯
共      同
選任辯護人  郭美春律師
            蔡瑜軒律師

上列上訴人因被告妨害自由等案件，不服臺灣宜蘭地方法院109
年度訴字第232號，中華民國110年4月22日第一審判決（起訴案
號：臺灣宜蘭地方檢察署107年度偵字第7235號、108年度偵字第
417號），提起上訴，本院判決如下：
    主  文
上訴駁回。               
    理  由
一、經本院審理結果，認第一審判決對被告張國鐘、李佳雯為無
    罪之諭知，核無不當，應予維持，並引用第一審判決書記載
    之證據及理由（如附件）。
二、檢察官上訴意旨略以：本案依告訴人Ａ女（以下略稱謂僅稱Ａ
    女）與其母所述，係Ａ女哥哥欠被告張國鐘錢，如係Ａ女之兄
    姊積欠被告張國鐘債務，Ａ女本人並無欠債，實難想像Ａ女會
    基於替其兄姐抵償債務之理由，而出於自願長期住在被告二
    人家中無償從事洗衣、做飯及打掃等整理家務等工作，且被
    告二人又無與Ａ女約定Ａ女須工作至何年月即可悉數清償所積
    欠之利息，則Ａ女在被告家中從事勞務活動將永無終結之日
    ，衡諸社會常情，一般人應不可能出於自願來同意此種顯不
    合理之條件而從事勞務活動。況Ａ女住在被告二人家中所從
    事之勞動與報酬顯不相當，亦未給予Ａ女例假、休息日及休
    假，形同係被告二人之奴隸而為被告二人工作。又被告張國
    鐘與李佳雯二人雖否認有毆打Ａ女情事，然經測謊鑑定結果
    ，認被告張國鐘與李佳雯有關沒有打Ａ女之回答呈不實反應
    ，足見Ａ女所稱有遭被告二人毆打等語實屬可採。原審為被
    告二人無罪之判決，難認為允當，請求撤銷原判決，更為適
    當合法之判決。
三、經查：　　
㈠、按告訴人之告訴，係以使被告受刑事訴追為目的，是其陳述
    是否與事實相符，自應調查其他證據以資審認。倘被害人之
    陳述無瑕疵，且就其他方面調查亦與事實相符，固足採為科
    刑之基礎。反之，其陳述尚有瑕疵，在未究明前，自不得採
    為論罪科刑之根據，否則難認為適法（最高法院40年台上字
    第86號、52年台上字第1300號、61年台上字第3099號、76年
    台上字第4986號等判例意旨參照）。查Ａ女於警詢、偵查及
    原審就其如何至被告家中工作之經過、行動自由有無受到限
    制、是否可以單獨外出等節，前後指述不一，尚難遽採。而
    證人邱明宗之證述係聽聞A女轉述，亦不足補強A女之指訴。
    另A女之母於原審證稱107年9月20日伊報失踪人口時，A女沒
    有跟伊聯絡等語（原審卷第244頁），且其有於107年9月20
    日22時35分許至警局報案乙節，有受理調查筆錄、受理各類
    案件紀錄表、受理失踪人口案件登記表可稽（原審卷第179
    至187頁），惟證人邱明宗於警詢及原審證稱107年9月20日
    帶A女去其舅舅家之後就請A女與母親聯絡，有看到、聽到A
    女跟她母親聯絡報平安等語（警卷第102頁反面、原審卷第2
    29頁），是A女之母之證述亦有瑕疵，非全然可信。
㈡、Ａ女雖稱其行動自由受到控制，惟A女之母於偵查證稱其一星
    期會過去被告張國鐘、李佳雯住處看告訴人A女1次（偵字第
    417號卷第82頁反面），而A女於原審證稱在被告張國鐘、李
    佳雯家期間，被告張國鐘、李佳雯如果叫伊出去買東西時，
    伊會騎腳踏車或機車出去，也曾一個人去逛夜市，生活所需
    日用品及衣物，有時候回家拿，拿完東西又回被告張國鐘家
    等語（見原審卷第234至242頁）。證人張正昌、曾健豪、張
    耀文、林新居、李佩怡等人於偵查中亦證稱：A女在被告張
    國鐘、李佳雯家中可自由行動，常在附近走動，被告家白天
    幾乎沒有人在家，若A女要離開，應該很容易，可以趁著外
    出買東西或倒垃圾時離開，常看到告訴人A女一個人在東門
    夜市走來走去、買東西等語（偵字第417號卷第42、44至46
    頁），可見A女在被告住處之行動自由並未受到限制。
㈢、本案無論是A女或A女家人積欠被告張國鐘款項，惟A女確有於
    96年7月12日簽立內容為Ａ女尚欠被告張國鐘新臺幣（下同）
    1百萬元，利息部分為1個月2萬元，折衷為義務打掃房屋，
    一個月8天，折為2500元之契約書以及Ａ女與其姊所簽之總票
    面金額為一百萬元之本票3張等情，為A女所自承（原審卷第
    233頁），並有契約書、本票附卷可佐（原審卷第93至95頁
    ）。是A女在被告家中之勞務是否與報酬顯不相當，或其本
    票債務是否已清償，僅屬A女與被告間之債務糾紛，尚難以
    以認定被告張國鐘、李佳雯有使人為奴隸或類似於奴隸之不
    自由地位。坃　　
㈣、按測謊鑑定受測之對象為人，其生理、心理及情緒等狀態在
    不同時間即不可能完全相同，此與指紋比對、毒品鑑驗等科
    學鑑識技術，可藉由一再檢驗均獲得相同結果，即所謂「再
    現性」，而在審判上得其確信之情形有異，故迄今仍難單藉
    測謊即可獲得待證事實之確信，縱可作為偵查之手段，以排
    除或指出偵查之方向，然在審判上，尚無法作為認定有無犯
    罪事實之基礎，是不論測謊結果如何，均無從據以推翻原判
    決所確認之事實另為不同之認定（最高法院108年度台上字
    第417號判決意旨參照）。上訴意旨雖謂被告張國鐘與李佳
    雯二人否認有毆打Ａ女情事，經測謊鑑定結果，認被告張國
    鐘與李佳雯有關沒有打Ａ女之回答呈不實反應，足見Ａ女所稱
    有遭被告二人毆打實屬可採。惟如上所述，Ａ女之指述尚有
    瑕疵，且卷內並無Ａ女之驗傷診斷書，自難僅以Ａ女一人之指
    訴，遽認被告有毆打虐待Ａ女之情事，故本案測謊之結果並
    無法作為認定被告有無犯罪之基礎。　　
四、綜上所述，原審以檢察官提出之證據，尚不足超越合理之懷
    疑而形成對被告有罪之確信，被告犯罪即不能證明，而諭知
    被告無罪之判決，經核並無不合。檢察官猶執前詞上訴，指
    摘原判決不當，為無理由，應予駁回。
據上論斷，應依刑事訴訟法第373條、第368條，判決如主文。
本案經檢察官陳怡龍提起公訴，檢察官劉憲英提起上訴，檢察官
林安紜到庭執行職務。
中　　華　　民　　國　　110 　年　　10　　月　　5 　　日
     　　　　　　 刑事第十六庭  審判長法　官  葉騰瑞
                                      法　官  古瑞君
                                      法　官  廖紋妤
以上正本證明與原本無異。
檢察官如不服本判決，應於收受送達後20日內向本院提出上訴書
狀，惟須受刑事妥速審判法第9條限制。其未敘述上訴之理由者
，並得於提起上訴後20日內向本院補提理由書(均須按他造當事
人之人數附繕本)「切勿逕送上級法院」。
刑事妥速審判法第9條：
除前條情形外，第二審法院維持第一審所為無罪判決，提起上訴
之理由，以下列事項為限：
一、判決所適用之法令牴觸憲法。
二、判決違背司法院解釋。
三、判決違背判例。
刑事訴訟法第 377 條至第 379 條、第 393 條第 1 款之規定，
於前項案件之審理，不適用之。
                                      書記官  江珮菱
中　　華　　民　　國　　110 　年　　10　　月　　6 　　日

附件：
臺灣宜蘭地方法院刑事判決
                                      109年度訴字第232號
公　訴　人　臺灣宜蘭地方檢察署檢察官
被　　　告　張國鐘　
            李佳雯　
上二人共同
選任辯護人　郭美春律師
            蔡瑜軒律師
            賴佳慧律師
上列被告等因違反人口販運防制法等案件，經檢察官提起公訴（
107年度偵字第7235號、108年度偵字第417號），本院判決如下
    主  文
張國鐘、李佳雯均無罪。
    理  由
一、公訴意旨略以：被告張國鐘與其配偶即被告李佳雯共同基於
    使人為奴隸之犯意聯絡，於民國105年底某日，共同前往宜
    蘭縣○○鎮代號3355107099之成年女子（真實姓名年籍詳卷，
    下稱A女）住處，以A女胞兄欠債未還，須由A女以工代償為
    由，強行將A女帶回宜蘭縣○○鄉○○路0號其2人住處，恫嚇A女
    不得離去，並要求A女睡在其2人房間門前、儲藏室或倉庫之
    地板上，且未提供枕頭，僅提供舊毛毯1條，又三餐僅能吃
    隔夜之剩飯剩菜及飲用地下水，同時逼使A女從事洗衣、做
    飯及打掃等整理家務之工作，另要求A女隨身攜帶無線電對
    講機1支，供其2人隨時呼叫，藉以控制A女之行動自由，如
    有延遲回應或不聽從指令之情事，即施以暴力毆打凌虐，如
    逃跑返回A女住處，則會遭其2人抓回並予以毆打，而以上開
    方式，將A女當作其2人之奴隸使喚，並獲得A女提供免費家
    事勞務之利益期間達2年9月以上。嗣A女於107年9月20日上
    午7時許，在上址附近，為其友人邱明宗所尋獲，經報警處
    理後，為警於107年12月4日上午7時5分許，在上址執行搜索
    ，扣得張國鐘所有之無線電對講機4支、座充2個，始查悉上
    情。因認被告張國鐘與被告李佳雯共同涉犯刑法第296條之
    使人為奴隸罪及人口販運防制法第32條第1項之意圖營利，
    以違反本人意願之方法，使人從事勞動與報酬顯不相當之工
    作罪嫌云云。
二、按犯罪事實之認定，係據以確定具體的刑罰權之基礎，自須
    經嚴格之證明，故其所憑之證據不僅應具有證據能力，且須
    經合法之調查程序，否則即不得作為有罪認定之依據。倘法
    院審理之結果，認為不能證明被告犯罪，而為無罪之諭知，
    即無刑事訴訟法第154條第2項所謂「應依證據認定」之犯罪
    事實之存在。因此，同法第308條前段規定，無罪之判決書
    只須記載主文及理由。而其理由之論敘，僅須與卷存證據資
    料相符，且與經驗法則、論理法則無違即可，所使用之證據
    亦不以具有證據能力者為限，即使不具證據能力之傳聞證據
    ，亦非不得資為彈劾證據使用。故無罪之判決書，就傳聞證
    據是否例外具有證據能力，本無須於理由內論敘說明（最高
    法院100年度台上字第2980號判決意旨參照）。秉此，本院
    依後開理由而為被告2人無罪之諭知，揆諸上開判決意旨，
    即不贅載關於證據能力之論述，先此敘明。
三、按犯罪事實應依證據認定之，無證據不得認定其犯罪事實；
    不能證明被告犯罪者，應諭知無罪之判決，刑事訴訟法第15
    4條第2項、第301條第1項分別定有明文。又依刑事訴訟法第
    161條第1項規定，檢察官就被告犯罪事實，應負舉證責任，
    並指出證明之方法。因此，檢察官對於起訴之犯罪事實，應
    負提出證據及說服之實質舉證責任。次按，認定犯罪事實所
    憑之證據，雖不以直接證據為限，間接證據亦包括在內，然
    無論直接證據或間接證據，其為訴訟上之證明，須於通常一
    般之人均不致有所懷疑，而得確信其為真實之程度者，始得
    據為有罪之認定，倘其證明尚未達此一程度，而有合理之懷
    疑存在時，無從為有罪之確信，自不得遽為有罪之判決；苟
    積極證據不足以為不利於被告事實之認定，自應為有利於被
    告之認定，更不必有何有利之證據（最高法院30年上字第81
    6號、40年臺上字第86號、76年臺上字第4986號判例意旨參
    照）。再被害人之為證人，與通常一般第三人之為證人究非
    全然相同。被害人就被害經過所為之陳述，其目的在於使被
    告受刑事訴追處罰，與被告處於絕對相反之立場，其陳述或
    不免渲染、誇大。是被害人縱立於證人地位具結而為指證、
    陳述，其供述證據之證明力仍較與被告無利害關係之一般證
    人之陳述為薄弱。從而，被害人就被害經過之陳述，除須無
    瑕疵可指，尚須就其他方面調查又與事實相符，亦即仍應調
    查其他補強證據以擔保其指證、陳述確有相當之真實性，而
    為通常一般人均不致有所懷疑者，始得採為論罪科刑之依據
    ，非謂被害人已踐行人證之調查程序，即得恝置其他補強證
    據不論，逕以其指證、陳述作為有罪判決之唯一證據（最高
    法院95年度台上字第6017號判決意旨參照）。而告訴人之告
    訴，本以使被告受刑事訴追為目的，故其陳述是否與事實相
    符，自應調查其他證據，以資審認，苟其所為攻擊之詞，尚
    有瑕疵，則在此瑕疵未予究明以前，即不能遽採為斷罪之基
    礎（最高法院69年台上字第1531號判例參照）。
四、公訴意旨認被告張國鐘、李佳雯涉犯上開罪嫌，無非係以被
    告張國鐘、李佳雯於警詢、偵查中及法院訊問時之供述、證
    人即告訴人A女、證人即告訴人A女之母、邱明宗、陳俍侑分
    別於警詢、偵查中之證述、證人張維洋於警詢、偵查及法院
    訊問時之證述、扣案之無線電對講機4支、座充2個、現場圖
    1紙、現場照片24張及無線電對講機照片1張及內政部警政署
    刑事警察局鑑定書1份等在卷為其憑據。訊據被告張國鐘、
    李佳雯均堅決否認有何上揭罪嫌，被告張國鐘辯稱：實際上
    是A女欠伊錢，A女說她沒有錢可以還，伊就請A女做工還伊
    錢等語；訊據被告李佳雯，辯稱：伊與被告張國鐘沒有拘禁
    告訴人A女，伊與被告張國鐘給A女地方住，A女可以自由活
    動，機車讓A女騎，A女要去哪裡就去哪裡等語；被告2人之
    辯護人則辯護稱：本案應係對債務認知不同與勞資不和諧，
    欠缺溝通致生怨懟而為之不實指控、被告2人確實無起訴書
    指摘之惡行等語。經查：
  1.按刑法第296條第1項使人為奴隸或使人居於類似奴隸之不自
    由地位罪，必須使人居於不法實力支配之下，而失去其普通
    人格者應有之自由，始足當之；如僅令使女為傭僕之事，並
    未剝奪其普通人格者應有之自由，即與上開犯罪構成要件不
    符，不能律以該條之罪。又刑法第296條所謂使人居於類似
    奴隸之不自由地位，係指雖非使人為奴隸，而不以人道相待
    ，使之不能自由，且被害人喪失意思行動自由，有似於奴隸
    者而言，不拘於奴隸之名（最高法院32年上字第1542號、31
    年上字第1664號判例、73年度台上字第5755號判決意旨可資
    參照）。次按意圖營利，以違反本人意願之方法，使人從事
    勞動與報酬顯不相當之工作者，處7年以下有期徒刑，得併
    科新臺幣5百萬元以下罰金，人口販運防制法第32條第1項定
    有明文。考其立法理由乃：「對雇主以強暴、脅迫、拘禁或
    其他非法之方法，強制勞工從事勞動者，勞動基準法第七十
    五條雖設有刑事處罰規定，惟因該條僅適用於該法第3條所
    定之事業，適用範圍有限，爰於第1項明定以強暴、脅迫等
    違反他人意願之方法為勞動剝削者之刑事處罰規定。」，是
    有關該條項處罰之適用，自以行為人主觀上有「意圖營利」
    ，並以違反本人意願之方法，而「使人從事勞動與報酬顯不
    相當之工作」，始謂該當。而上開構成要件之解釋上，參諸
    人口販運防制法之立法意旨，在於預防、禁止與懲治性剝削
    、勞力剝削、切除器官剝削等犯行，因認該法之「意圖營利
    」，並非指行為人單純之獲利，應限於已達「剝削」程度者
    ，始足當之。該條文中所謂之「違反本人意願之方法」，當
    係指與條文例示所舉之「以強暴、脅迫、恐嚇、拘禁、監控
    、藥劑、詐術、催眠術」等方式性質上相類似之行為方屬之
    。至所謂「勞動與報酬顯不相當」，係指衡諸被害人之主觀
    認知及客觀一般人之通念，並綜合比較被害人所從事之勞動
    與所得之報酬，均認被害人所從事之勞動與所得之報酬，其
    等之對價關係顯不合理之情形。綜上，行為人就勞力剝削犯
    行之該當，於解釋上應綜合社會現實及被害人心理層面等加
    以考量，若被害人處於脆弱情境，且行為人所施加之心理強
    制手段，已足使與被害人具相同經驗、背景之理性之人，均
    認自己已別無選擇而必須從事勞動，即應認行為人之手段具
    有不法性，而與該法第32條第1項之構成要件相符。
  2.經查：（1）證人即告訴人A女雖於警詢中證稱：被告張國鐘
    、李佳雯強行硬拉伊上車，直接將伊載到他們家，過程中伊
    有反抗，但遭到被告張國鐘徒手毆打，所以伊不敢繼續反抗
    ，伊記得在被告張國鐘、李佳雯強押在他們家這2年，伊共
    計逃跑4次，但每一次都遭被告張國鐘、李佳雯及其兒子張
    維洋等人抓回去，抓回去之後，被告張國鐘就會在他家客廳
    直接持藤條打伊的腳底板，並恐嚇伊不能再逃跑，如果伊再
    逃跑的話，被告張國鐘、李佳雯等人就要打死伊，所以伊事
    後就沒有再逃跑、伊都不可以出門，如果出來被發現就會被
    打，除了被告張國鐘、李佳雯要伊去附近買東西時才可出門
    ，被告張國鐘幾乎是每天都會打伊等語，然又於本院審理時
    證稱：伊記不清楚是誰要伊去被告張國鐘家工作，伊在被告
    張國鐘家中住了2、3年才被證人邱明宗找到、這期間伊有4
    、5次逃回家中，被告張國鐘又去伊家中把伊找回來、被告
    張國鐘、李佳雯一直強迫伊去他們家中打掃、幫忙家務抵債
    ，被告張國鐘、李佳雯說伊沒去的話，就要打伊、在被告張
    國鐘、李佳雯家期間，被告張國鐘、李佳雯如果叫伊出去買
    東西時，伊會騎腳踏車或機車出去，也曾一個人去逛夜市等
    語（見本院卷第233至241頁），顯見證人即告訴人A女對於
    如何至被告張國鐘、李佳雯家中工作經過、行動自由有無受
    到限制？是否可以單獨外出等？前後指述不一，證人即告訴
    人A女之指述已有瑕疵而難採信，而證人即告訴人A女之母、
    證人邱明宗之指述亦均係聽聞證人即告訴人A女轉述，為傳
    聞證據，亦不足補強證人即告訴人A女指述之憑信性。（2）
    再邱明宗於107年9月20日上午7點多，在宜蘭縣員山鄉蘭城
    路阿蘭城游泳池附近將告訴人A女帶走時，因為告訴人A女看
    起來沒有受傷，所以伊沒有帶告訴人A女去驗傷，亦可證明
    告訴人A女指述被告張國鐘幾乎是每天都會打她一事，顯係
    不實，A女之指述已有瑕疵而難採信。（3）又邱明宗於110
    年9月20日上午在宜蘭縣員山鄉阿蘭城游泳池旁遇見告訴人A
    女後，將告訴人A女帶走，卻未直接報警，而是將告訴人A女
    帶至其舅舅位於宜蘭縣○○鎮○○路0段000巷00號住處，至同月
    24日始由宜蘭縣政府社會處將告訴人A女安置，倘若告訴人A
    女確有在被告張國鐘、李佳雯家遭受如起訴書所載之虐待，
    則告訴人A女既然經邱明宗帶走，怎會不馬上報警並尋求幫
    助？且邱明宗反而將告訴人A女帶至其舅舅家，遲至翌日（2
    1日）始報警處理？告訴人A女及邱明宗之行為均與常理顯不
    相符，不足採信。（4）另參酌證人張正昌、曾健豪、張耀
    文、林新居、李佩怡等人於偵查中均證稱：告訴人A女在被
    告張國鐘、李佳雯家中是自由的，常在附近走來走去，被告
    張國鐘家白天幾乎沒有人在家，若告訴人A女要離開，應該
    很容易，可以趁著外出買東西或倒垃圾時離開，很常看到告
    訴人A女一個人在東門夜市走來走去、買東西等語（詳見108
    年度偵字第417號卷第42、44至46頁），顯見告訴人A女在被
    告張國鐘、李佳雯家中，其行動自由並未受到限制。（5）
    且告訴人A女之母於107年9月20日晚上10時35分至由被告張
    國鐘帶至枕山派出所報案告訴人A女失蹤，然而其實於當日
    上午，邱明宗已將告訴人A女帶走，邱明宗既係從告訴人A女
    之母處得知此事，邱明宗將告訴人A女帶走後，豈有不馬上
    通知告訴人A女之母之理？而告訴人A女若確遭到如起訴書所
    載之虐待，於經人救出後，怎不馬上連絡其母？足見告訴人
    A女之指述顯然不實，不足採信。（6）又綜合證人即告訴人
    A女、證人即告訴人A女之母、證人邱明宗於警詢、偵查、本
    院審理時之證詞所述，亦僅足以證明告訴人A女在被告張國
    鐘、李佳雯住處工作期間並未過著舒適生活，然而告訴人A
    女在被告張國鐘、李佳雯家工作2年多期間，均未與其母或
    邱明宗有密切聯絡，告訴人A女此段期間是否遭受非人待遇
    ，告訴人A女之母及邱明宗並不清楚；而告訴人A女在被告張
    國鐘、李佳雯家中工作2年多期間，雖均未曾受領薪資，但
    此涉及被告張國鐘、李佳雯與告訴人A女及其家人之約定，
    及薪資糾紛問題，至多為被告張國鐘、李佳雯所給與之薪資
    報酬不當，告訴人A女仍可請求其等支付薪資之問題；故僅
    憑上述情狀，尚難據以認定被告張國鐘、李佳雯有使人為奴
    隸或類似於奴隸之不自由地位。（7）復由告訴人A女前開證
    述、被告張國鐘、李佳雯前開供述內容可知，告訴人A女平
    日在被告張國鐘、李佳雯家中工作工時雖非短，惟被告張國
    鐘、李佳雯住處並非極度整齊、清潔，此有卷附其住處照片
    18張可證（見警蘭偵字第1070029176號卷二第145頁至第153
    頁），告訴人A女應不至於花費太多時間打掃，是以，告訴
    人A女協助被告張國鐘、李佳雯家裡相關家事，或許辛勞，
    但顯非在被告張國鐘、李佳雯打罵、強迫下所完成，應認告
    訴人A女仍係在自由意願下，從事前揭工作，究難認被告張
    國鐘、李佳雯有使人為奴隸之事實。而告訴人A女在被告張
    國鐘、李佳雯住處，可自由走動，並騎乘機車外出，顯見其
    行動自由並未受限制；且證人即告訴人A女之母陳稱其一星
    期會過去被告張國鐘、李佳雯住處看告訴人A女1次，告訴人
    A女仍可向其母適時反應其在被告張國鐘、李佳雯住處狀況
    ，可見被告張國鐘、李佳雯對於告訴人A女之意思自由，並
    無嚴密控管，足見被告張國鐘、李佳對告訴人A女並非極度
    苛刻。從而，由前揭各情，既已足堪認定告訴人A女工作內
    容尚非常人無法負荷，告訴人A女並可對外聯絡、告訴人A女
    在被告張國鐘、李佳雯住處時，告訴人A女之母亦可固定探
    視告訴人A女，被告張國鐘、李佳雯亦未限制告訴人A女行動
    自由，且未將告訴人A女置於不法實力支配下，以不人道相
    待，剝奪其普通人格者應有之自由，使告訴人A女完全喪失
    意思行動自由，淪為受支配之客體，與通常財貨無異，揆諸
    前揭判例及判決說明，實難認定被告張國鐘、李佳雯有使告
    訴人A女為奴隸或居於類似奴隸之不自由地位之情形，而得
    以刑法第296條第1項之使人為奴隸罪相繩。
  3.又偵查時經被告張國鐘、李佳雯同意送請內政部警政署刑事
    警察局測謊鑑定，結果略為：「受測人被告張國鐘、李佳雯
    對本案並未完全說實話，下列問題呈不實反應：「（1.你有
    沒有打被害人A女？2.本案你有沒有打被害人A女？）」，此
    有該局109年2月7日刑鑑字第1090500072號鑑定書1紙在卷可
    憑。然按測謊結果在偵查階段雖可作為被告涉嫌犯罪之資料
    。但在審判上，仍應在有其他客觀上可資信賴之積極或消極
    證據存在之情形下，始能作為補強證據證明力參考之用，尚
    非可遽採為判斷事實之關鍵憑據，此有最高法院100年度台
    上字第2557號、100年度台上字第1819號判決要旨可參。是
    以測謊所得之證據，固非不得參酌其他證據以判斷待證事實
    ，然無論施測方或受測方，抑或測謊設備，仍不能謂無可能
    之變數存在，自難認足以作為唯一及絕對之依據，最高法院
    亦著有98年度台上字第3439號判決要旨可稽。又足以影響測
    謊鑑驗之因素甚多，測謊結果並未具有絕對之正確性，其於
    有可資信賴之證據存在前提下，固可作為補強證據證明力之
    參考用，然尚非可作為判斷事實之唯一及絕對之憑據（參最
    高法院100年度台上字第4541號判決意旨）。是上開測謊結
    果非無可能因被告2人之心理或生理因素影響而存有變數，
    縱認其仍具證據能力，亦僅係居於補強證據之地位，不能躍
    升為唯一關鍵憑據而解免檢察官之舉證責任，否則所有之犯
    罪案件僅需測謊即可，不須司法審判調查證據之程序。是以
    被告張國鐘、李佳雯雖經測謊鑑定認就本案有無打告訴人A
    女一事呈不實反應，然本案因告訴人A女之指述已有前述瑕
    疵而難採信，已如前述，且依測謊所設定之問題縱或被告張
    國鐘、李佳雯呈不實反應，然此與被告張國鐘、李佳雯是否
    有為起訴書所載之犯行，二者並無必然之絕對關聯性，此外
    ，卷內復乏其他客觀上可資信賴之補強證據足以與告訴人A
    女指述相互利用，而使犯罪事實獲得確信，自難遽予採用對
    被告張國鐘、李佳雯實施測謊之鑑定書，作為認定告訴人A
    女所述為可信之關鍵證據。綜合前揭事證，告訴人A女之指
    述既有前開可疑之處，又無其他足資補強告訴人A女指述憑
    信性之證據資料，即難資以告訴人A女之單一指述遽為對被
    告2人不利之認定。
五、綜上所述，本案依公訴人所舉各項證據方法，尚不足以使本
    院達到確信被告張國鐘、李佳雯有公訴人所指上開使人為奴
    隸、意圖營利，以違反本人意願之方法，使人從事勞動與報
    酬顯不相當之工作罪嫌，仍有合理之懷疑。此外，本院復無
    其他積極證據足資認定被告2人有上開公訴人所指之犯行，
    揆諸前揭說明，公訴人既不能證明被告2人犯罪，依法自應
    均為無罪之諭知。
據上論斷，應依刑事訴訟法第301條第1項，判決如主文。
本案經檢察官陳怡龍提起公訴，檢察官劉憲英到庭執行職務。
中　　華　　民　　國　  110　　年　　4　　月　　22　　日
                  刑事第五庭  審判長法  官  陳嘉年
                                    法  官  張文愷
                                    法  官  陳嘉瑜
以上正本證明與原本無異。
如不服本判決，應於判決送達後20日內敘明上訴理由，向本院提
出上訴狀(應附繕本)，上訴於臺灣高等法院。其未敘述上訴理由
者，應於上訴期間屆滿後20日內向本院補提理由書「切勿逕送上
級法院」。
                                    書記官  朱昱勳
中　　華　　民　　國　  110　　年　　4　　月　　22　　日